【裁判字號】    90,上訴,1306
【裁判日期】    901030
【裁判案由】    偽造文書
【裁判全文】
臺灣高等法院臺南分院刑事判決                                        行股
    上  訴  人  臺灣嘉義地方法院檢察署檢察官
    被      告  甲  ○  ○
右列上訴人因被告偽造文書案件，不服臺灣嘉義地方法院九十年度訴字第一九八號中
華民國九十年八月十五日第一審判決（起訴案號：臺灣嘉義地方法院檢察署九十年度
偵字第一八四八號），提起上訴，本院判決如左：
    主      文
原判決撤銷。
甲○○行使偽造私文書，足以生損害於公眾及他人，處有期徒刑伍月，如易科罰金以
參佰元折算壹日。
民國九十年三月十七日嘉義縣警察局警交字第Ｌ00000000號舉發違反道路交
通管理事件通知單第二、三、四聯「收受通知聯者簽章」欄上偽造之「許正平」署押
參枚均沒收。
    事      實
甲○○於民國（下同）九十年三月十七日下午二時三十分許，駕駛車牌ＶＴ─０二一
二號自用小客車，搭載其兄許正平，行經嘉義縣東石鄉○○○○○路雲嘉大橋南端時
，經嘉義縣警察局朴子分局下揖派出所警員陳永隆臨檢查獲其無照駕駛，詎其唯恐受
罰，竟於執勤警員所開立之九十年三月十七日，嘉義縣警察局警交字第Ｌ00000
000號舉發違反道路交通管理事件通知單三聯單之收受通知聯者簽章欄上，冒用其
兄「許正平」名義，偽造「許正平」之署押在第二聯移送聯單上，並複寫至第三、四
聯之迴覆聯及存根聯單上，用以表示已收受該舉發違反道路交通管理事件通知單之意
，進而再交回該警員處理而予以行使，足以生損害於道路交通管理之正確性及「許正
平」本人。案經嘉義縣警察局朴子分局報請臺灣嘉義地方法院檢察署檢察官偵查起訴
。
    理      由
一、訊據被告甲○○，固不諱言有於右揭時地，冒用其兄許正平之名義，於上開舉發
    違反道路交通管理事件通知單三聯單「收受通知聯者簽章」欄內，偽簽其兄「許
    正平」署押之事實；惟矢口否認有何行使偽造私文書之犯行，並辯稱：當時與其
    兄許正平同車，事先有徵得許正平之同意，始簽署許正平之姓名云云。然查被告
    如何為右揭於舉發道路交通管理事件通知單「收受通知聯者簽章」欄內，偽簽「
    許正平」之署押後，進而並將該聯單交回警員處理之犯罪事實，已迭據其在警訊
    及偵查中供承不諱，核與證人即製作上開舉發單之員警陳永隆，在原審所證稱：
    「簽名是在第二聯，第一聯不用簽名，三、四聯是複寫。當時他（被告）簽許正
    平名字」、「他未帶任何證件，我拿一張紙交給他書寫姓名年籍，並告訴他不可
    冒用他人姓名，是我們主管盤問他，發現他的年齡不太對，再質問他，他才承認
    是冒名，我在旁邊開罰單，主管告訴我，被告用假名」等語相符（見原審卷第二
    一頁），並有嘉義縣警察局舉發違反道路交通管理事件通知四聯單（第一聯不用
    簽名）存於警卷足稽。雖證人許正平在原審證稱：「（問：當天你弟弟沒有駕駛
    執照被警察盤查，你有無向被告表示可以用你的名字接受盤查？）有，我有叫被
    告用我的身分證字號告訴警察，我有把我的身分證字號告訴我弟弟」云云（見原
    審卷第二四頁）。第以被告在警訊中既已自承：「（問：許正平是否知道或授意
    你虛報他之年籍資料、姓名，來規避警方查詢及作其他之用途？）許正平並不知
    道，亦未授意我冒他的年籍」（見警卷第二頁），繼在偵查中亦供承：「許正平
    是其二哥，並沒有授權其簽伊之姓名」（見偵查卷第六頁）各等語不移。雖被告
    嗣在原審及本院翻異改稱有經過許正平之同意云云；惟觀諸被告在原審供稱：「
    （問：主管是否有問你哥哥的名字？）有，我哥哥當時還在猶豫是否要回答，我
    就向證人陳永隆表示我冒名」等語（見原審卷第二二頁），及證人許正平在原審
    另證稱：「我們車子發動以後開走之前，警察再度把我們攔下來，當時我想已經
    被識破，所以在警察問我名字後，我就告訴警察我的真實名字，當時被告也在車
    內，告訴警察我的名字後，被告下車才向在庭警察表示是冒名」乙情（見原審卷
    第二四頁），顯見被告與證人許正平二人所言出入極大。且證人許正平既係被告
    之胞兄，為維護被告而為有利於被告之陳述，乃人之常情，自非不可想像，從而
    證人許正平於原審所為之上開證詞，應係事後故為迴護被告脫免罪責之詞，仍應
    以被告於警訊及偵查所為之自白為可採。按在舉發違反道路交通管理事件通知單
    「收受通知聯者簽章」欄內偽簽他人姓名，自不待依據習慣或特約，單從形式上
    觀察，即足以知悉係表示由他人名義出具領收通知聯之證明，此與事先在印妥內
    容之收據上偽簽他人姓名之情形，無分軒輊，當然屬於刑法第二百十條所稱之私
    文書。又被告因無照駕駛冒用「許正平」名義，在上開通知單「收受通知聯者簽
    章」欄上偽簽「許正平」之署押，復將之交還填單取締之員警，顯就該文書有所
    主張予以行使，並足生損害於警察機關處理交通違規事件之正確性及許正平本人
    ，核亦與行使偽造私文書之構成要件該當。又被告於上開通知單第二聯移送聯之
    「收受通知聯者簽章」欄內偽簽「許正平」之署押一次，並複寫至第三、四聯之
    迴覆聯及存根聯，是其於通知單上所偽造「許正平」之署押應有三枚亦明。綜上
    本件事證已臻明確，被告之犯行洵堪認定，應予依法論科。
二、查被告於舉發違反道路交通管理事件通知單移送聯「收受通知聯者簽章」欄內，
    偽簽「許正平」之署押，並複寫至回覆聯及存根聯，再將之交還填單取締員警，
    核係犯刑法第二百十六條、第二百十條行使偽造私文書罪。其偽造署押為偽造私
    文書之階段行為，其偽造私文書之低度行為已為行使之高度行為所吸收，均不另
    論罪。原審未予詳查，並勾稽全案調查證據所得，遽對被告為無罪之諭知，自有
    未合。檢察官執此上訴，指摘原判決不當，自為有理由，應由本院將原判決予以
    撤銷改判。爰審酌被告之素行、犯罪之動機、目的、手段、所生危害、及其犯後
    態度等一切情狀，改對其量處有期徒刑五月，並諭知易科罰金之折算標準，以示
    懲儆。又上開舉發違反道路交通管理事件通知單第二、三、四聯「收受通知聯者
    簽章」欄內，偽簽「許正平」之署押共三枚，亦均應依刑法第二百十九條規定併
    予宣告沒收。
三、據上論斷，應依刑事訴訟法第三百六十九條第一項前段、第三百六十四條、第二
    百九十九條第一項前段，刑法第二百十六條、第二百十條、第四十一條第一項、
    第二百十九條，罰金罰鍰提高標準條例第一條前段、第二條，判決如主文。
本案經檢察官林炎昇到庭執行職務。
中      華      民      國      九十    年      十    月      三十      日
                                  臺灣高等法院臺南分院刑事第二庭
                                      審判長法官  游  明  仁
                                            法官  蘇  重  信
                                            法官  林  永  茂
右正本證明與原本無異。
如不服本判決，應於判決送達後十日內向本院提出上訴狀，其未敘述理由者並應於提
出上訴狀後十日內向本院補提理由書（應附繕本)。
                                      法院書記官  劉  岳  文
中      華      民      國      九十    年      十    月      三十      日
刑法第二百十六條：
行使第二百十條至第二百十五條之文書者，依偽造、變造文書或登載不實事項或使登
載不實事項之規定處斷。
刑法第二百十條：
偽造、變造私文書，足以生損害於公眾或他人者，處五年以下有期徒刑。


司法院資訊處製作；財團法人民間司法改革基金會備份。
